【裁判字號】    96,上易,3031
【裁判日期】    970326
【裁判案由】    妨害自由
【裁判全文】
臺灣高等法院刑事判決                96年度上易字第3031號
上  訴  人  臺灣板橋地方法院檢察署檢察官
被      告  丙○○
上列上訴人因被告妨害自由案件，不服臺灣板橋地方法院96年度
易字第1606號，中華民國96年8月22日第一審判決（起訴案號：
臺灣板橋地方法院檢察署96年度偵字第8382號），提起上訴，本
院判決如下：
    主  文
原判決關於恐嚇部分撤銷。
丙○○犯恐嚇危害安全罪，處拘役參拾日，如易科罰金，以新臺
幣壹仟元折算壹日，減為拘役拾伍日，如易科罰金，以新臺幣壹
仟元折算壹日。
    事  實
一、丙○○與王月珠（原名甲○○）原係同居關係（2人曾經辦
    理結婚登記，然於民國96年7月26日經臺灣板橋地方法院以9
    6年度婚字第851號判決婚姻關係不成立確定），具有家庭暴
    力防治法第3條第2款所規定之家庭成員關係。2人嗣因感情
    不睦，丙○○於96年1月27日晚間9時過後，帶其子至臺北縣
    板橋市○○路39巷5號1樓王月珠住處時，因王月珠拒不開門
    ，致丙○○心生不滿，遂以「要將小孩顧好，不然要你們全
    家人死得很難看」等加害生命之事，恐嚇王月珠及其母乙○
    ○，致王月珠及乙○○心生畏佈，致生危害於安全。
二、案經王月珠訴由臺北縣政府警察局海山分局移送臺灣板橋地
    方法院檢察署檢察官偵查起訴。
    理  由
壹、關於證據能力之認定：
    按被告以外之人於偵查中向檢察官所為之陳述，除「顯有不
    可信之情況者」外，得為證據，刑事訴訟法第159條之1第2
    項定有明文。查告訴人王月珠之母乙○○於偵查中向檢察官
    所為之言詞陳述，係以證人身分具結在卷，合於法定要件，
    且現階段刑事訴訟法規定檢察官代表國家偵查犯罪、實施公
    訴，依法有訊問證人之權，證人且須具結，而實務運作時，
    偵查中檢察官向被告以外之人所取得之陳述，原則上均能遵
    守法律規定，不致違法取供，其可信性極高，復查無顯有不
    可信之情況，依上開規定，證人乙○○於偵查中之證言應有
    證據能力，何先敘明。
貳、認定犯罪事實所憑證據及理由：
一、經訊被告丙○○固坦承於96年1月27日晚間9時過後，帶其子
    至告訴人住處之事實，惟矢口否認前述犯行，辯稱：告訴人
    原與我約定當天上午要帶小孩去看醫生，結果告訴人沒來，
    晚上我帶兒子至告訴人住處，告訴人未開門，我就請警察前
    來處理，我只要求告訴人妥適照顧小孩，沒有踹門，亦未恐
    嚇告訴人或其家人等語。
二、然查前揭事實，業經證人即告訴人之母乙○○於偵查及本院
    審理時結證稱：96年1月27日晚間9點多，我與告訴人在板橋
    市○○路家中，被告用力踹鐵門，聲音很大，我們很害怕，
    不敢開門，被告把兒子帶過來，並恐嚇我們說：「要將小孩
    顧好，不然要你們全家人死得很難看」，我們聽了很害怕，
    就趕快打電話報警等語（偵查卷第86-87頁、本院97年3月12
    日審判筆錄第4頁），核與告訴人於原審及本院審理時證述
    情節相符（原審卷第74-76頁、本院97年3月12日審判筆錄第
    5頁）。
三、證人即到場處理員警馬東陽於原審結證稱：當天我到現場時
    ，見被告與其子站在告訴人住處門外，我以為被告是被趕出
    來的，我敲告訴人住處大門，告訴人之母出來跟我接洽，小
    孩就走進去，當時告訴人在屋內，也有就家暴報案，被告想
    要進入屋內，也有一些情緒的話，所以我將被告制止在屋外
    ，後來我才知道被告不住該處，我為避免雙方紛爭，被告表
    示有事先離開，我在場繼續處理，告訴人之母表示告訴人有
    聲請法院核發保護令，是找到保護令後，我才與告訴人交談
    ，告訴人稱要告被告違反保護令、恐嚇及傷害，我到現場時
    未聽到被告說要告訴人全家死得很難看這句話，記得被告是
    用台語說要抓姦‧‧‧告訴人之母表示警察到場前，被告有
    踹門，我看一下告訴人的門，的確有擦痕，但沒有明顯的毀
    損痕跡‧‧‧警察到場時，被告想進屋內，並用台語表示他
    要抓姦，但被我制止，被告當時神情是憤怒的，但因為警方
    在場，所以也不敢有任何不法的舉動等語（偵查卷第68-70
    頁、第72頁）。
四、本件被告與告訴人因感情不睦，告訴人前曾數次遭被告暴力
    相向，最近1次係於95年12月19日晚間10時許，在臺北縣三
    重市○○街80之1號2人住處，因小孩教養及家庭問題起爭執
    ，被告竟基於傷害之故意，徒手毆打告訴人，致告訴人因此
    受有雙眼挫傷併周圍瘀青之傷害，被告所涉傷害部分，亦經
    檢察官提起公訴，雙方於原審就此部分成立和解，告訴人於
    第一審言詞辯論終結前具狀撤回告訴，經原判決就此部分為
    公訴不受理之諭知，有國立臺灣大學醫學院附設醫院95年12
    月20日開具之診字第95117936號診斷證明書、臺灣板橋地方
    法院96年度暫家護字第7號民事暫時保護令、96年度家護字
    第94號民事通常保護令等各1件附卷可稽。本件事發當時，
    復因被告攜其子至告訴人住處，因告訴人拒不開門，雙方均
    報警到場處理，依警員馬東陽之前述證詞，被告當時之情緒
    憤怒，並非處於平和狀態，待告訴人之母乙○○於員警到場
    後開門時，被告復欲進入告訴人住處，但為警員制止，而告
    訴人始終不敢出來面對被告處理糾紛，再參諸警員馬東陽指
    認告訴人住處大門確有擦痕，顯見被告於員警到場前，絕非
    僅係攜子在告訴人住處門口靜靜等待。再查事發地點係告訴
    人娘家，當時僅告訴人與其母在屋內，若被告辯稱當時送小
    孩去告訴人處，僅要求告訴人妥適照顧小孩，未出言恐嚇云
    云屬實，何以告訴人及其母不敢開門，且雙方均報警處理？
    又何以被告於員警到場時，竟以台語對員警稱前來抓姦？以
    員警到場後被告之情緒反應及言語內容觀之，被告前開所辯
    顯屬不實。綜上所述，本件被告犯行事證明確，應依法論科
    。
參、論罪科刑理由：
一、核被告所為，係犯刑法第305條以加害生命之事，恐嚇他人
    致生危害於安全罪。被告同時同地以一恐嚇行為，致生危害
    於告訴人及其母之安全，為想像競合犯，應從一重之恐嚇罪
    處斷。公訴意旨雖僅就被告恐嚇告訴人部分起訴，惟告訴人
    之母乙○○亦受恐嚇部分，與原起訴部分既屬想像競合犯之
    裁判上一罪關係，為起訴效力所及，本院自得一併審究。又
    被告犯罪時間在96年4月24日以前，所犯之罪合於中華民國9
    6年罪犯減刑條例第2條第1項第3款之規定，且非同條例第3
    條所定不得減刑之罪，依該條例規定，應減其宣告刑為2分
    之1。
二、原審未能詳為勾稽，就恐嚇部分遽認不能證明被告犯罪，而
    為無罪之諭知，即有未洽。檢察官上訴意旨執此指摘原判決
    該部分不當，為有理由，本院應予撤銷改判。
三、本院審酌被告送其子至告訴人住處時，因不滿告訴人未開門
    ，竟出言恐嚇告訴人及告訴人之母，其犯罪之動機、手段、
    知識程度、犯罪所生危害、犯罪後否認犯行及告訴人請求從
    輕量刑等一切情狀，量處拘役30日，如易科罰金，以新臺幣
    1千元折算1日，再依前開中華民國96年罪犯減刑條例之規定
    ，減為拘役15日，如易科罰金，以新臺幣1千元折算1日，以
    示懲儆。
據上論斷，應依刑事訴訟法第369條第1項前段、第364條、第299
條第1項前段，刑法第55條、第305條、第41條第1項前段，刑法
施行法第1條之1第1項、第2項前段，中華民國96年罪犯減刑條例
第2條第1項第3款、第7條，判決如主文。
本案經檢察官黃和村到庭執行職務。
中    華    民    國    97    年    3     月    26    日
            刑事第十三庭  審判長法  官  曾德水
                                法  官  林婷立
                                法  官  談  虎
以上正本證明與原本無異。
不得上訴。
                                書記官  黃家麟
中    華    民    國    97    年    3     月    26    日
附錄：本案論罪科刑法條全文
刑法第305條
以加害生命、身體、自由、名譽、財產之事，恐嚇他人致生危害
於安全者，處2年以下有期徒刑、拘役或3百元以下罰金。


司法院資訊處製作；財團法人民間司法改革基金會備份。
